# 请教陈版，关于无形资产资本化的问题

提问人：shaowei2073 时间：2013-11-18 09:58:55
您好，陈版，向您请教个关于无形资产资本化的问题：在开发阶段已经合理计入资本化的费用，如果最终因为某些原因比如不可抗力等因素使得该研发项目失败，不能确认为无形资产，那么原来资本化（假设不存在差错）该如何处理，是当期全部转为损益（营业外支出？），还是追溯调整？

回答人：chenyiwei
这是一个老问题：如何区分前期重大会计差错和会计估计变更？ 类似的问题在本版面上已经讨论过很多，在《计学撮要》第 388 ～391 页中也有相关的讨论。
证监会会计部《上市公司执行企业会计准则监管问题解答（ 2013 年第 1 期，总第 8 期）》的第一问中是这样表述的： 根据《上市公司执行企业会计准则监管问题解答》（ 2010 年第 1 期，总第 4 期），不应简单将会计估计与实际结果对比认定存在差错。 只有在上市公司能够提供确凿证据，表明由于重大人为过失或舞弊等原因，未能合理使用前期报表编报时已经存在且能够取得的可靠信息，导致前期会计估计结果未恰当反映当时情况，才能认定前期会计估计存在差错。 前期会计估计存在差错，并不必然进行追溯调整，只有当上市公司确定相关因素导致会计估计差错累计影响数切实可行且该差错重要时，才采用追溯重述法调整前期报表，否则应采用未来适用法。
具体到你说的问题，主要就是判断当初的资本化是否符合准则规定的资本化条件，是否存在当初资本化时实际上并不符合资本化条件的错误，即根据当初所能够获得的信息，即可以合理判断资本化五项条件并非全部满足，但由于“重大人为过失或舞弊等原因，未能合理使用前期报表编报时已经存在且能够取得的可靠信息”，导致仍将不符合资本化条件的研发支出予以资本化。如果出现这种情况，则属于前期差错，应作追溯调整处理。如果当初资本化时研发进程一切顺利，后来由于无法合理预见到内外部因素的变化（例如竞争者抢先推出了同类产品，导致本企业正在进行中的研发项目失去商业价值）导致研发失败或者项目被放弃，则属于会计估计变更，应把资本化研发支出核销的影响计入当期损益。